臺北高等行政法院裁定
　　　　　　　　　　　　　　　　　　 96年度訴字第00801號
原　　　告　私立美侖汽車駕駛人訓練班
代　表　人　甲○○班主任）住.
被　　　告　交通部
代　表　人　乙○（部長）
上列當事人間因有關交通事務事件，原告不服行政院中華民國95
年12月29日院臺訴字第0950095202號訴願決定，提起行政訴訟，
本院裁定如下：
    主  文
原告之訴駁回。
訴訟費用由原告負擔。
    理  由
一、本件事實概要：原告於95年8 月10日以被告與教育部會銜發
    布民營汽車駕駛人訓練機構管理辦法（下稱駕訓機構管理辦
    法）據以辦理民營汽車駕駛人訓練機構（下稱駕訓班）業務
    ，曾與業者發生如駕訓班辦理交通安全宣導教學觀摩是否可
    以歌舞活動吸引人潮、駕訓班每月固定招訓學生二期，是否
    違反管理辦法第25條規定等15項爭議，遂向被告請求釋明，
    經被告所屬路政司以95年8 月15日路臺機字第0950401300號
    函復稱：原告所列爭議事項，部分已為相關法令明定，部分
    經有關機關函釋予以說明，部分為假設性問題，其對於駕訓
    班管理有關業務倘有建議，請敘明事由及具體意見依行政程
    序報該部核處等語。嗣原告於95年9 月13日以被告所屬路政
    司95年8 月15日路臺機字第0950401300號函未就其所詢爭議
    事項逐一明確釋示，請被告依駕訓機構管理辦法明確答覆云
    云，經被告所屬路政司再以95年9 月19日路臺機字第095040
    1500號函復原告，請其依個案詳予敘明事由、主管機關處理
    情形等，擬具體意見依行政程序報部核處等語。原告復於95
    年9 月27日函請被告就其所詢辦理駕訓班業務爭議事項為明
    確答覆，經被告所屬路政司乃以95年10月2 日路臺機字第
    0950401565號函（下稱系爭函文）復稱：原告所請業經該部
    95年8 月15日路臺機字第0950401300號及95年9 月19日路臺
    機字第0950401500號函說明甚詳，不再函述等語原告不服系
    爭函文，提起訴願經決定不受理，遂提起本件行政訴訟。
二、按「原告之訴，有左列各款情形之一者，行政法院應以裁定
    駁回之。…十、起訴不合程式或不備其他要件者」行政訴訟
    法第107 條第1 項第10款定有明定。次按「人民因中央或地
    方機關之違法行政處分，認為損害其權利或法律上之利益，
    經依訴願法提起訴願而不服其決定者，…得向高等行政法院
    提起撤銷訴訟。」行政訴訟法第4 條訂有明文。而所謂行政
    處分，依行政程序法第92條第1 項規定係指行政機關就公法
    上具體事件所為之決定或其他公權力措施而對外直接發生法
    律效果之單方行政行為而言。至行政機關所為通知、單純事
    實之敘述、理由之說明、就法令所為之釋示及行政指導，均
    非對人民之請求另有准駁，既不因該項說明而生法律上效果
    ，即非訴願法上之行政處分，人民對之提起行政訴訟，自非
    法之所許（最高行政法院〈民國89年7 月1 日改制前為行政
    法院〉44年度判字第18號、59年度判字第245 號、62年度裁
    字第41號判例意旨參照）。
三、次按行政訴訟以保障人民權益為宗旨，為行政訴訟法第1 條
    揭示明確。而個人是否具有公法上權利或法律上利益之認定
    ，則採保護規範說為理論基礎，亦即應經法律明確規定特定
    人得享有權利者，或對符合法定條件而可得特定之人，授予
    向行政主體或國家機關為一定作為之請求者；或法律雖係為
    公共利益或一般國民福祉而設之規定，但就法律之整體結構
    、適用對象、所欲產生之規範效果及社會發展因素等綜合判
    斷，可得知亦有保障特定人之意旨者（司法院釋字第469 號
    解釋意旨及解釋理由書參照）為判斷標準。人民如無法律上
    之請求權，其聲請（申請）、陳情或檢舉僅生促請主管機關
    考量是否為該行為，而行政機關對該聲請（申請）、陳情或
    檢舉之答覆自非行政處分。而人民欠缺公法上權益，即不得
    提起行政訴訟（包括撤銷訴訟、課予義務訴訟、給付訴訟）
    ，其逕行提起，即有行政訴訟法第107 條第1 項第10款後段
    不備其他要件之不合法，行政法院應以裁定駁回。經查，本
    件原告於95年8 月10日就15項爭議事由提請被告釋疑，並非
    就己身發生之具體個案，請求被告作成否准之行政處分，而
    依其所主張之駕訓機構管理辦法復未明定業者有就爭議事由
    請求被告釋疑之請求權，是原告之請尚乏公法上請求權之依
    據，依前揭說明被告就此並無作成處分或其他行政作為之義
    務。被告以系爭函文答覆原告，僅單純為事實敘述及理由說
    明，非屬行政處分，是原告對之提起行政訴訟，有行政訴訟
    法第107 條第1 項第10款後段不備其他要件之不合法，應以
    裁定駁回。
四、據上論結，本件原告之訴為不合法，爰依行政訴訟法第107
    條第1 項第10款後段、第104 條、民事訴訟法第95條、第78
    條，裁定如主文。
中　　華　　民　　國　　96　　年　　6　　 月　　6　　 日
                        第一庭審判長法  官　王立杰
                                    法  官　林惠瑜
                                    法  官　周玫芳
上為正本係照原本作成。
如不服本裁定，應於送達後10日內向本院提出抗告狀（須按他造
人數附繕本）。
中　　華　　民　　國　　96　　年　　6　　 月　　6　　 日
            　　　　　　    　      書記官  陳圓圓
